臺灣雲林地方法院刑事判決
111年度訴字第393號
公  訴  人  臺灣雲林地方檢察署檢察官
被      告  林秋合


上列被告因違反毒品危害防制條例案件，經檢察官提起公訴（11
1年度偵字第2608號）及移送併辦(111年度偵續字第51號），被
告於準備程序中為有罪之陳述，本院合議庭裁定由受命法官獨任
行簡式審判程序，判決如下：
    主      文
林秋合犯持有第一級毒品純質淨重十公克以上罪，處有期徒刑壹
年伍月。
扣案之第一級毒品海洛因拾參包（含包裝袋拾參只，驗餘淨重共
計玖拾貳點捌捌公克）及第二級毒品甲基安非他命肆包（含包裝
袋肆只，驗餘淨重共計參拾陸點捌陸玖玖公克），均沒收銷燬之
。　　
    事實及理由
壹、犯罪事實　　　　
　　林秋合明知海洛因、甲基安非他命分別係毒品危害防制條例
    所明定之第一級、第二級毒品，不得非法持有，竟基於持有
    第一級毒品純質淨重10公克以上及第二級毒品純質淨重20公
    克以上之犯意，於民國110年12月13至14日間之某時，在彰化
    縣竹塘鄉某OK超商外，向真實姓名年籍不詳、綽號「金剛」之
    成年男子，以新臺幣（下同）7萬8,000元價格，購得第一級
    毒品海洛因2兩；以2萬多元價格，購得第二級毒品甲基安非
    他命1兩，而非法持有之。嗣因林秋合在雲林縣莿桐鄉(地址
    詳卷)某友人住處，與他人發生衝突，警方於同年月16日1時
    25分許，在上開林秋合友人住處內，扣得第一級毒品海洛因
    13包（純質淨重共59.71公克，驗餘淨重共計92.88公克）、
    第二級毒品甲基安非他命4包（純質淨重共29.9845公克，驗
    餘淨重共計36.8699公克），因而查悉上情。　
貳、程序部分
　　被告林秋合所犯之罪，非死刑、無期徒刑、最輕本刑為3 年
    以上有期徒刑之罪，或高等法院管轄第一審之案件，被告就
    前揭被訴事實為有罪之陳述，經受命法官告以簡式審判程序
    之旨，並聽取被告及公訴人之意見後，本院認無不得或不宜
    改依簡式審判程序進行之處，爰依刑事訴訟法第273 條之1
    第1 項、第284 條之1 規定，經合議庭評議後，裁定本案由
    受命法官獨任進行簡式審判程序。是本案之證據調查，依刑
    事訴訟法第273 條之2 規定，不受同法第159 條第1 項、第
    161 條之2 、第161 條之3 、第163 條之1 及第164 條至第
    170 條規定之限制，先予敘明。　　　
參、認定犯罪事實所憑之證據及理由
一、上揭犯罪事實，業據被告坦承不諱(警卷第2 至5 頁、毒偵
    卷第25至43 頁、本院卷第208、217頁)，並有雲林縣警察局
    斗六分局饒平所扣押筆錄、扣押物品目錄表各1 份（警卷第
    14至20頁）、現場照片14張（警卷第29至35頁）、扣案物品
    照片28張（警卷第36至47頁）、法務部調查局濫用藥物實驗
    室111 年3 月2 日調科壹字第11123003430號鑑定書1份（毒
    偵卷第133頁）、衛生福利部草屯療養院111 年1 月21日草
    療鑑字第1110100131號、111 年1 月24日草療鑑字第111010
    0132號鑑驗書各1份（毒偵卷第143至146頁）、臺灣雲林地
    方檢察署111 年度毒保字第1 號扣押物品清單及扣案物照片
    各1 份（毒偵卷第113 、115 頁）、臺灣雲林地方檢察署11
    1 年度保字第4 號扣押物品清單、贓證物款收據及扣案物照
    片各1份（毒偵卷第121至131頁）、臺灣雲林地方檢察署111
     年度毒保字第17號扣押物品清單及扣案物照片各1份（毒偵
    卷第141、147頁）、臺灣雲林地方檢察署111 年度安保字第
    42號扣押物品清單及扣案物照片各1份（毒偵卷第149至151
    頁）在卷可佐，另有扣案之海洛因13包（111 年度保管檢字
    第301 號〈3-1〉；本院卷第77頁）、甲基安非他命4 包（111
     年度保管檢字第301號〈3-3〉；本院卷第81頁）為憑，足徵
    被告之任意性自白與前揭事實相符。
二、據此，本案事證明確，被告前揭犯行堪以認定，應依法論罪
    科刑。　　
肆、論罪科刑
一、核被告所為，係犯毒品危害防制條例第11條第3項之持有第
    一級毒品純質淨重10公克以上罪、同條例第11條第4項之持
    有第二級毒品純質淨重20公克以上罪。
二、被告係以一行為觸犯持有第一級毒品純質淨重10公克以上罪
    、持有第二級毒品純質淨重20公克以上罪，為想像競合犯，
    應依刑法第55條前段規定，從一重論以持有第一級毒品純質
    淨重10公克以上罪。
三、本案無毒品危害防制條例第17條第1項之適用
㈠、按毒品危害防制條例第17條第1項雖然規定：「犯第4條至第8
    條、第10條或第11條之罪，供出毒品來源，因而查獲其他正
    犯或共犯者，減輕或免除其刑」，但其中所謂「供出毒品來
    源，因而查獲」者，必以被告所稱供應自己毒品之人，與嗣
    後查獲之其他正犯或共犯所犯之罪之間具有關聯性，始稱充
    足。又所謂「查獲」，係指犯該罪之行為人具體提供毒品來
    源資訊，使調查或偵查犯罪之公務員知悉而對之發動調查或
    偵查，並據以破獲者而言。（最高法院110年度台上字第147
    3號、第486號、第452號判決意旨參照）。
㈡、被告雖陳稱毒品來源為「金剛」之人即黃○○(真實姓名詳卷)
    等語，然經本院函詢臺灣雲林地方檢察署、臺中市政府警察
    局第三分局、雲林縣警察局斗六分局，其等回函稱：並未因
    被告供述而查獲「金剛」、黃○○等節，此有臺灣雲林地方檢
    察署111 年9 月28日雲檢春仁111 偵續51字第1119028048號
    函、111 年9 月29日雲檢春寬敦111 偵2608字第1119028157
    號函、111年11月22日雲檢春仁111偵續51字第1119033506號
    函、111年11月30日雲檢春寬敦111偵2608字10610號函、臺
    中市政府警察局第三分局111年11月21日中市警三分偵字第1
    110069827號函暨檢附之員警職務報告書、雲林縣警察局斗
    六分局111 年9 月28日雲警六偵字第1110022058號函暨檢附
    之員警職務報告書、111年11月21日雲警六偵字第111002731
    2號函暨檢附之員警職務報告書在卷可查，故與毒品危害防
    制條例第17條第1項之要件未合，併予敘明。　
四、臺灣雲林地方檢察署檢察官以111年度偵續字第51號案件移
    送本院併辦，移送併辦之犯罪事實與起訴之犯罪事實核屬同
    一案件，本即為起訴效力所及，本院自應併予審理。　
五、爰以行為人責任為基礎，審酌被告為思慮成熟之人，明知海
    洛因、甲基安非他命分別係毒品危害防制條例所明定之第一
    級、第二級毒品，不得非法持有，然卻持有之，且扣案之第
    一級毒品海洛因純質淨重共計59.71公克，該純質淨重已逾1
    0公克以上甚多，而第二級毒品甲基安非他命之其純質淨重
    總計為29.9845公克，是被告所持有上開毒品之數量均非輕
    微，如流入市面，對於個人身心健康及社會秩序均有相當危
    害，殊不可取。然考量被告犯後坦承犯行，態度尚佳。兼衡
    被告自陳為高職肄業之智識程度；離婚，育有3名子女，均
    已成年；家庭成員有子女、孫子；目前在斗六開設茶行，每
    月收入約6至7萬元。另被告陳稱：我有高血壓和肺部纖維化
    ，為第九類高風險及重大疾病之人，疫情期間我怕跟人群接
    觸有染疫的風險，所以一次拿比較多的量等語。再徵諸檢察
    官、被告對本案刑度之意見、被告素行(詳見卷內臺灣高等
    法院被告前案紀錄表)等一切情狀，量處如主文所示之刑。
伍、沒收部分
一、扣案之第一級毒品海洛因13包（純質淨重共59.71公克）、
    第二級毒品甲基安非他命4包（純質淨重共29.9845公克），
    分別經法務部調查局、衛生福利部草屯療養院鑑定，鑑定結
    果認確實分別含有第一級毒品海洛因、第二級毒品甲基安非
    他命成分等節，此有法務部調查局濫用藥物實驗室111 年3 
    月2 日調科壹字第11123003430號鑑定書1份（毒偵卷第133
    頁）、衛生福利部草屯療養院111 年1 月21日草療鑑字第11
    10100131號、111 年1 月24日草療鑑字第1110100132號鑑驗
    書各1份（毒偵卷第143至146頁）附卷可參，自均屬違禁物
    無訛，應依毒品危害防制條例第18條第1項前段規定，均宣
    告沒收銷燬之。又包裝此等毒品之包裝袋，以現今所採行之
    鑑驗方式，包裝袋上仍會殘留微量毒品，而無法將之完全析
    離，是包裝袋與殘留其上之第一級毒品海洛因、第二級毒品
    甲基安非他命無法完全析離，自應視同毒品而為違禁物，亦
    併予宣告沒收銷燬之。至於鑑驗耗損之毒品部分，因已滅失
    ，自無庸併予宣告沒收銷燬。
二、至於扣案之壓模機1 臺、研磨機1 臺、電子磅秤2 臺、安非
    他命吸食器1組、夾鏈袋1包、現金26,000元、摻有海洛因煙
    蒂2支，皆與被告本案加重持有毒品犯行無涉，業經被告陳
    明在卷(本院卷第212頁)，爰均不予宣告沒收，附此敘明。
據上論斷，應依刑事訴訟法第273 條之1 第1 項、第299 條第1
項前段（依刑事判決精簡原則，僅記載程序法條），判決如主文
。
本案經檢察官姜智仁提起公訴，檢察官蔡少勳移送併辦，檢察官
許景睿到庭執行職務。
中　　華　　民　　國　　111 　年　　12　　月　　14　　日
                  刑事第三庭  法  官  蕭孝如

以上正本證明與原本無異。
如不服本判決應於收受判決後 20 日內向本院提出上訴書狀，並
應敘述具體理由；其未敘述上訴理由者，應於上訴期間屆滿後20
 日內向本院補提理由書（均須按他造當事人之人數附繕本）。
「切勿逕送上級法院」。
                              書記官  鄭庭羽
中　　華　　民　　國　　111 　年　　12　　月　　14　　日

附錄本件論罪科刑法條全文
毒品危害防制條例第11條
持有第一級毒品者，處三年以下有期徒刑、拘役或新臺幣三十萬
元以下罰金。
持有第二級毒品者，處二年以下有期徒刑、拘役或新臺幣二十萬
元以下罰金。
持有第一級毒品純質淨重十公克以上者，處一年以上七年以下有
期徒刑，得併科新臺幣一百萬元以下罰金。
持有第二級毒品純質淨重二十公克以上者，處六月以上五年以下
有期徒刑，得併科新臺幣七十萬元以下罰金。
持有第三級毒品純質淨重五公克以上者，處二年以下有期徒刑，
得併科新臺幣二十萬元以下罰金。
持有第四級毒品純質淨重五公克以上者，處一年以下有期徒刑，
得併科新臺幣十萬元以下罰金。
持有專供製造或施用第一級、第二級毒品之器具者，處一年以下
有期徒刑、拘役或新臺幣十萬元以下罰金。